臺灣基隆地方法院基隆簡易庭小額民事判決
110年度基小字第1815號
原      告  和泰產物保險股份有限公司

法定代理人  莊瑞德  
訴訟代理人  潘素玲  
            邱鈞賢  
被      告  張永豪


上列當事人間請求侵權行為損害賠償事件，本院於民國110年10
月22日言詞辯論終結，判決如下：
    主      文
被告應給付原告新臺幣貳萬壹仟捌佰壹拾伍元，及自民國一百一
十年九月十七日起至清償日止，按年息百分之五計算之利息。
原告其餘之訴駁回。
訴訟費用新臺幣壹仟元，其中新臺幣捌佰貳拾壹元由被告負擔，
餘由原告負擔。
本判決第一項得假執行。但被告如以新臺幣貳萬壹仟捌佰壹拾伍
元為原告預供擔保，得免為假執行。
    事實及理由
一、原告起訴主張：被告於民國108年10月16日15時44分許，駕
    駛AME-2960號自用小客車(下稱被告車輛)行經基隆市○○區○○
    街000號附近，因未注意車前狀況，撞擊由原告所承保屬被
    保險人黃信璋所有並駕駛之BCA-3857號自用小客車(下稱系
    爭車輛)，致使系爭車輛受有損害，本件車禍發生時尚在保
    險期間，原告依保險契約賠付被修復費用新臺幣(下同)26,5
    72元(含鈑金2,232元、烤漆費用8,870元、零件費用15,470
    元)，依保險法第53條取得代位權，是原告得代位請求被告
    賠償修復費用26,572元，爰依侵權行為、保險代位之法律關
    係，提起本件訴訟，並聲明被告應給付原告26,572元，及自
    起訴狀繕本送達之翌日起至清償日止，按週年利率5％計算之
    利息。
二、被告之答辯：本件交通事故不應由被告負完全責任，因事故
    發生當時有一輛機車跨越雙黃線，且系爭車輛前方上有空間
    卻不往前行駛，事故發生當日下大雨，訴外人黃信璋亦無顯
    示燈號提醒後方來車，被告於看到系爭車輛時，已經不到1
    秒可以反應。
三、本院之判斷：
　㈠訴外人藍啓瑀於108年10月16日15時44分許，騎乘MXA-2971號
    重型機車，行經基隆市○○區○○街000號前，違規跨越雙黃線
    至對向車道，適有訴外人黃信璋駕駛系爭車輛行經該處，見
    狀緊急剎車，此時亦有被告駕駛被告車輛行經該處，因未保
    持安全車距而撞及系爭車輛，致系爭車輛受損，支出修復費
    用26,572元(含鈑金2,232元、烤漆費用8,870元、零件費用1
    5,470元)等事實，業據原告提出汽車險理賠案號查覆表、基
    隆市警察局道路交通事故當事人登記聯單、道路交通事故現
    場圖、理賠申請書、車損照片、統一發票、北都汽車股份有
    限公司八堵服務廠所出具之估價單等件為證，並經本院依職
    權調取本件交通事故資料附卷可憑，自堪信為真實。
　㈡按因故意或過失，不法侵害他人之權利者，負損害賠償責任
    ；又汽車、機車或其他非依軌道行駛之動力車輛，在使用中
    加損害於他人者，駕駛人應賠償因此所生之損害，民法第18
    4條第1項前段、第191條之2前段分別定有明文。又汽車在同
    一車道行駛時，除擬超越前車外，後車與前車之間應保持隨
    時可以煞停之距離，不得任意以迫近或其他方式，迫使前車
    讓道，道路交通安全規則第94條第1項前段定有明文。本件
    被告於旨揭時、地，行經旨揭路段，疏未保持安全車距，以
    致撞擊系爭車輛，導致系爭車輛受有損害（下稱系爭車損）
    ，則被告自係明確違反道路交通安全規則之相關規定，其有
    過失甚明；且被告於旨揭時、地，既違反交通法規以致撞及
    系爭車輛，則被告之過失行為與系爭車損間，自有相當因果
    關係存在。本件被告既有過失，其過失行為與系爭車損復有
    相當因果關係，則被告自應依法對系爭車輛之所有人即訴外
    人黃信璋負損害賠償責任。
　㈢次按負損害賠償責任者，除法律另有規定或契約另有訂定外
    ，應回復他方損害發生前之原狀；第1項情形，債權人得請
    求支付回復原狀所必要之費用，以代回復原狀，民法第213
    條第1項、第3 項定有明文。再按物被毀損時，被害人除得
    依民法第196條請求賠償外，並不排除民法第213條至第215
    條之適用。依民法第196條請求賠償物被毀損所減少之價額
    ，得以修復費用為估定之標準，但以必要者為限（例如：修
    理材料以新品換舊品，應予折舊）。被害人如能證明其物因
    毀損所減少之價額，超過必要之修復費用時，就其差額，仍
    得請求賠償（最高法院77年度第9次民事庭會議決議㈠參照）
    。查原告主張系爭車輛之修復費用，依前揭估價單記載之總
    金額為26,572元(含鈑金2,232元、烤漆費用8,870元、零件
    費用15,470元)，而系爭車輛乃108年1月出廠，不知其確切
    之出廠日期，故推定系爭車輛為108年1月15日出廠，是自10
    8年1月15日起，至系爭車禍發生日即108年10月16日止，系
    爭車輛之使用時間為10個月又13日。再參考行政院公布之固
    定資產耐用年數表，其他業用客車耐用年數為五年（財政部
    87年1 月15日台財稅字第870000472 號函附之固定資產耐用
    年數表參看），依定率遞減法計算，系爭車輛之零件部分，
    每年折舊千分之三六九，是依營利事業所得稅查核準則第95
    條第6 款、第8款：「固定資產提列折舊採用定率遞減法者
    ，以一年為計算單位，其使用期間未滿一年者，按實際使用
    之月數相當於全年之比例計算之，不滿一月者，以月計」之
    方法核算，系爭車輛「零件（材料）」經折舊後之殘值為10
    ,713 元（計算式：15,470元－15,470元×0.369×10/12＝10,71
    3元，小數點以下四捨五入）。從而，倘以系爭車輛「零件
    」經折舊後之殘值10,713元，加上不應計列折舊之工資11,1
    02元，則修復系爭車輛之必要費用應為21,815元（10,713 
    元＋11,102元＝21,815元）。
　㈣被告雖辯稱原告及訴外人藍啓瑀就本件交通事故之發生亦均
    有過失，其應僅就應負之過失比例，負擔損害賠償責任云云
    。然查：
　1.原告就本件交通事故並無肇事原因，此有基隆市警察局道路
    交通事故初步分析研判表在卷可佐。此外，被告並未就其主
    張原告就本件交通事故之發生亦與有過失之事實，提出任何
    證據主張，本院自未能僅因被告片面之所言，即遽認其主張
    之前揭事實為真。
　2.按數人共同不法侵害他人之權利者，連帶負損害賠償責任，
    民法第185 條第1 項前段定有明文；又民事上之共同侵權行
    為（狹義之共同侵權行為，即加害行為）與刑事上之共同正
    犯，其構成要件並不完全相同，共同侵權行為人間不以有意
    思聯絡為必要，數人因過失不法侵害他人之權利，苟各行為
    人之過失行為，均為其所生損害共同原因，即所謂行為關連
    共同，亦足成立共同侵權行為，依民法第185條第1項前段之
    規定，各過失行為人對於被害人應負全部損害之連帶賠償責
    任（最高法院67年台上字第1737號判例可資參照）。本件訴
    外人藍啓瑀對於本件交通事故之發生，雖有過失，然被告與
    訴外人藍啓瑀之駕駛行為，均為原告所生損害之共同原因，
    依上所述，被告與藍啓瑀應成立共同侵權行為，對於原告各
    應負全部損害之連帶賠償責任，是原告請求被告給付全數損
    害賠償，並無不當；至於被告與訴外人藍啓瑀就本件車禍發
    生應負之過失責任比例，應屬被告與藍啓瑀間就連帶債務分
    擔比例之問題，故被告上開所辯即無足採。
　㈤末按被保險人因保險人應負保險責任之損失發生，而對第三
    人有損害賠償請求權者，保險人得於給付保險金後代位行使
    被保險人對於第三人之請求權，保險法第53條第1項前段定
    有明文。此項法定代位權之行使，有債權移轉之效果，故於
    保險人給付賠償金額後，被保險人對於第三人之請求權即移
    轉於保險人。又按給付無確定期限者，債務人於債權人得請
    求給付時，經其催告而未為給付，自受催告時起，負遲延責
    任。其經債權人起訴而送達訴狀，與催告有同一之效力；遲
    延之債務，以支付金錢為標的者，債權人得請求依法定利率
    計算之遲延利息；應付利息之債務，其利率未經約定，亦無
    法律可據者，週年利率為百分之5，民法第229條第2項、第2
    33條第1項前段、第203條分別定有明文。從而，本件原告依
    侵權行為損害賠償及保險代位之法律關係，請求被告賠償21
    ,815元，及自起訴狀繕本送達之翌日即110年9月17日起至清
    償日止，按週年利率百分之5計算之法定遲延利息，為有理
    由，應予准許。逾此範圍，則無理由，不應准許，應予駁回
    。
四、本判決原告勝訴部分，係適用小額訴訟程序所為被告敗訴之
    判決，爰依民事訴訟法第436條之20之規定，職權宣告假執
    行，併依同法第436條之23準用同法第436條第2項，再準用
    同法第392條第2項規定，酌情宣告被告預供相當之擔保金額
    後得免為假執行。
五、本件第一審裁判費為1,000 元，此外別無其他費用之支出，
    是本件訴訟費用合計1,000 元。爰依職權確定前開訴訟費用
    ，由兩造按其勝敗比例負擔。
六、據上論結，本件原告之訴為一部有理由，一部無理由，依民
    事訴訟法第436條之19第1項、第436條之20、第436條之23、
    第436條第2項、第87條第1 項、第79條、第392條第2項，判
    決如主文。
中　　華　　民　　國　　110 　年　　10　　月　　29　　日
                  基隆簡易庭法  官  周裕暐
以上正本係照原本作成。
對於本件判決如有不服，應於收受送達後20日內向本院提出上訴
書狀，上訴於本院合議庭，並按他造當事人之人數附具繕本。
當事人之上訴，非以判決違背法令為理由不得為之，上訴狀應記
載上訴理由，表明下列各款事項：
(一)原判決所違背之法令及其具體內容。
(二)依訴訟資料可認為原判決有違背法令之具體事實。
如委任律師提起上訴者，應一併繳納上訴審裁判費。
中　　華　　民　　國　　110 　年　　10　　月　　29　　日
                            書記官  謝佳妮